【裁判字號】    89,上易,516
【裁判日期】    890517
【裁判案由】    違反毒品危害防制條例
【裁判全文】
臺灣高等法院高雄分院刑事判決                    八十九年度上易字第五一六號
    上  訴  人
    即  被  告  甲○○
右上訴人因違反毒品危害防制條例案件，不服臺灣高雄地方法院八十八年度易字第三
六五三號中華民國八十八年十二月三十一日第一審判決（起訴案號：臺灣高雄地方法
院檢察署八十八年度偵字第一八九五一號），提起上訴，本院判決如左：
      主      文
原判決撤銷。
甲○○連續施用第二級毒品，處有期徒刑陸月，如易科罰金，以參佰元折算壹日。
安非他命參小包（驗前毛重參點參伍公克，驗後毛重參點參公克）、均含安非他命殘
渣袋肆個、玻璃球壹個、吸食器參組、吸食燈泡壹個均沒收銷燬之。
      事      實
一、甲○○前因施用毒品案件，經依臺灣高雄地方法院以八十八年度毒聲字第二九八
    二號裁定送觀察、勒戒後，無繼續施用毒品之傾向，由臺灣高雄地方法院檢察署
    檢察官於民國八十八年五月三日以八十八年度偵字第一０四七六號不起訴處分確
    定。詎不知悔改，又基於概括之犯意，自八十八年五月間某日起至八十八年七月
    二十五日止，連續在高雄縣旗山鎮○○街三一巷六十號住處等處，以專供施用毒
    品所用之玻璃球、吸食器、吸食燈泡為器具，將第二級毒品安非他命放入玻璃球
    或吸食燈泡中，點火燃燒，而以吸食器吸食所產生之煙氣方式，施用安非他命，
    平均三、四日施用一次。嗣於八十八年年七月二十六日下午三時三十分許，在高
    雄縣大寮鄉○○路七三之十六號四樓，為警查獲，並扣得安非他命三小包（驗前
    毛重三點三五公克，驗後毛重三點三公克）、均含安非他命殘渣袋四個、玻璃球
    一個、吸食器三組、吸食燈泡一個，經依臺灣高雄地方法院以八十八年度毒聲字
    第五三四０號裁定送觀察、勒戒後，有繼續施用毒品傾向。
二、案經高雄縣警察局鳳山分局報請臺灣高雄地方法院檢察署檢察官偵查起訴。
      理      由
一、右開事實，業經上訴人即被告（下稱「被告」）甲○○自白不諱，並有安非他命
    三小包（驗前毛重三點三五公克，驗後毛重三點三公克）、均含安非他命殘渣袋
    四個、玻璃球一個、吸食器三組、吸食燈泡一個扣案可稽。而上開扣案物經送高
    雄醫學院（現改制為「高雄醫學大學」）附設中和紀念醫院檢驗之結果，均含甲
    基安非他命成分無訛，分別有該院八十八年十一月二日編號Ｂ0000000號
    、Ｂ0000000號、Ｂ0000000號、Ｂ0000000號、Ｂ000
    0000號檢驗報告單五紙在卷足憑；而被告經查獲當日所採集之尿液經送高雄
    縣衛生局檢驗之結果，呈現甲基安非他命之陽性反應，有該局８８煙檢字第一七
    七０號之煙毒尿液檢驗成績書一紙附卷可參，足見被告確有施用安非他命至明。
    又被告前因施用毒品案件，經依臺灣高雄地方法院八十八年度毒聲字第二九八二
    號裁定送觀察、勒戒後，認無繼續施用毒品之傾向，由臺灣高雄地方法院檢察署
    檢察官於八十八年五月三日以八十八年度偵字第一０四七六號不起訴處分確定，
    有該不起訴處分書一紙可按。其於五年內再犯毒品危害防制條例第十條之罪，經
    裁定送觀察勒戒，認有繼續施用毒品傾向，有臺灣高雄地方法院八十八年度毒聲
    字第五三四０號裁定，及台灣高雄看守所附設勒戒處所八十八年八月四日高所正
    戒勒字第三二五二號函送之證明書一份可參，被告罪證明確，犯行堪予認定。
二、查被告前因施用毒品，經觀察勒戒後，認無繼續施用毒品之傾向，由檢察官為不
    起訴處分後，五年內再施用第二級毒品安非他命，且經觀察勒戒後，有繼續施用
    毒品之傾向，核其所為，係犯毒品危害防制條例第十條第二項之罪。其持有專供
    施用安非他命之器具玻璃球、吸食器、吸食燈泡，所為係犯同法第十一條第三項
    之罪。被告意圖供自己施用，先後持有安非他命，亦係基於概括之犯意，本應以
    連續持有論，惟其持有後進而施用，其持有之低度行為，為施用之高度行為所吸
    收，不另論罪。其多次施用第二級毒品行為，均時間密接、犯罪構成要件相同，
    顯係基於概括犯意為之，應依連續犯規定，論以一罪，並加重其刑。所犯上開施
    用第二級毒品及持有專供施用毒品之器具二罪間，有方法結果之牽連關係，應依
    刑法第五十五條後段之規定，從較重之施用第二級毒品罪論處。公訴人雖未就被
    告持有專供施用毒品之器具罪部分起訴，惟此部分與起訴部分為牽連犯之裁判上
    一罪關係，為起訴之效力所及，本院自得一併審判。
三、原審認被告罪證明確，予以論罪科刑，固非無見。惟本件查獲之安非他命為三
    小包，業據被告於警訊中供述明確，並有安非他命三小包扣案可稽，原判決僅認
    定安非他命一包，自有未合；原判決理由漏未就被告意圖供自己施用，先後持
    有安非他命，且該持有之低度行為為施用之高度行為所吸收部分，予以說明，容
    有未洽；又被告自製之玻璃球、吸食器、吸食燈泡，係供其施用毒品之器具，
    且衡該物品之性質，客觀上已無其他用途，自屬專供施用毒品之器具，原判決未
    予認定被告持有專供施用毒品之器具罪，亦屬未當。被告上訴泛指不服原審判決
    ，固無理由，惟原判決既有上開可議之處，自應由本院撤銷原判決，另為適法之
    判決。審酌被告前已經因施用毒品而經送觀察、勒戒，為不起訴處分確定後，仍
    不知悛悔，猶再犯同一犯行，然姑念其僅自殘其身，未危及他人，於原審坦承犯
    行，犯罪後態度良好等一切情狀，爰量處如主文所示之刑，並諭知易科罰金之折
    算標準，以為懲儆。扣案之安非他命三小包（驗前毛重三點三五公克，驗後毛重
    三點三公克）為毒品危害防制條例所規定之第二級毒品；另扣案之殘殘渣袋四個
    、玻璃球一個、吸食器三組及吸食燈泡一個，均殘留安非他命，且技術上分離不
    易，故應均認同屬第二級毒品安非他命，均依毒品危害防制條例第十八條第一項
    前段之規定，予以宣告沒收並銷燬之。
據上論斷，應依刑事訴訟法第三百六十九條第一項前段、第三百六十四條、第二百九
十九條第一項前段，毒品危害防制條例第十條第二項、第十一條第三項、第十八條第
一項前段，刑法第十一條、第五十六條、第五十五條後段、第四十一條，罰金罰鍰提
高標準條例第二條，判決如主文。
本案經檢察官陳新慶到庭執行職務。
中    華    民    國     八十九     年       五       月     十七       日
                              臺灣高等法院高雄分院刑事第三庭
                                  審判長法官  莊秋桃
                                        法官  謝宏宗
                                        法官  魏式璧
右正本證明與原本無異。
不得上訴。
                                      書記官  楊茱宜
中    華    民    國     八十九     年       五       月     十九       日
附錄本判決論罪科刑法條：
毒品危害防制條例第十條第二項
  施用第二級毒品者，處三年以下有期徒刑。
毒品危害防制條例第十一條第三項
  持有專供製造或施用毒品之器具者，處一年以下有期徒刑、拘役或新台幣一萬元以
  下罰金。
                                                                        Ｂ


司法院資訊處製作；財團法人民間司法改革基金會備份。
